臺灣臺南地方法院民事判決　　　　　　　94年度訴字第1100號
原　　　告　　冠欣食品工業股份有限公司
法定代理人　　丁○○
訴訟代理人　　丙○○
被　　　告 　 甲○○
　　　　　　　乙○○
上列當事人間請求給付貨款事件，本院於九十四年十二月十五日
言詞辯論終結，判決如下：
    主  文
被告甲○○、乙○○應連帶給付原告新台幣玖拾玖萬玖仟伍佰元
，及自民國九十二年十月十一日起至清償日止，按週年利率百分
之十二計算之利息。
被告甲○○應給付原告新台幣壹佰捌拾陸萬伍仟貳佰捌拾壹元，
及自民國九十四年十二月一日起至清償日止，按週年利率百分之
五計算之利息。
原告其餘之訴駁回。
訴訟費用由被告甲○○、乙○○連帶負擔三分之一，餘由被告甲
○○負擔。
本判決第一項於原告以新台幣拾肆萬元為被告甲○○、乙○○
供擔保後，得假執行。
本判決第二項於原告以新台幣陸拾貳萬伍仟元為被告甲○○供擔
保後，得假執行。
原告其餘假執行之聲請駁回。
    事實及理由
一、按訴狀送達後，原告不得將原訴變更或追加他訴，但擴張或
    減縮應受判決事項之聲明者，不在此限，民事訴訟法第二百
    五十五條第一項第三款定有明文。本件就原告本於消費借貸
    與連帶保證之法律關係請求被告甲○○、乙○○連帶借款部
    分，原告原請求被告甲○○、乙○○連帶給付新台幣（下同
    ）一百萬元，及自民國（下同）九十二年四月十八日起至清
    償日止，按週年利率百分之十二計算之利息。嗣於訴訟進行
    中減縮為請求被告連帶給付九十九萬九千五百元，及自九十
    二年九月十一日起至清償日止，按週年利率百分之十二計算
    之利息，核與上開民事訴訟法之規定無違，應予准許，合先
    說明。
二、被告甲○○、乙○○均經合法通知，未於言詞辯論期日到場
    ，核無民事訴訟法第三百八十六條所列各款情事，依原告之
    聲請，由其一造辯論而為判決。
三、原告起訴主張：
    (一)被告甲○○即穩成商行為原告嘉義區經銷商，於九十二年
      四月間以資金週轉為由，陸續向原告借款一百一十五萬元
      ，於九十二年四月十八日就清償方式與原告達成協議，共
      分二十三期清償，約定利息以週年利率百分之十二計算，
      每月十日至少攤還本金五萬元，並以被告乙○○為連帶保
      證人。詎被告事後僅清償本金一十五萬零五百元，其餘本
      金一百萬元未獲清償，全數分期期限已於九十四年四月十
      日屆至，原告除以應給付被告之促銷活動補助款二萬元，
      抵償九十二年十月十日前之利息一萬零五百元、抵償本金
      五百元外，尚欠本金九十九萬九千五百元及自九十二年九
      月十一日起至清償日止，按週年利率百分之十二計算之利
      息，迭經催討，均未獲置理。
    (二)被告甲○○即穩成商行與原告簽訂經銷合約書，於合約第
      八條約定：「每月月底為貨款結算日，甲方（即原告）應
      於五日內將對帳明細單寄達乙方（即被告），經核對無誤
      後，乙方開具每月二十日及次月二十日各百分之五十之支
      票支付甲方，或以現金支付，‧‧‧」。詎被告甲○○自
      九十二年十月起至九十三年一月止共積欠原告貨款一百七
      十五萬四千二百零八元，迭經催告均未獲清償。
    (三)又被告甲○○於九十二年四月起因經營不穩定致無法履行
      其經銷區內已預收貨款客戶四十八名之配發羊乳契約，原
      告因被告債務不履行有商譽受損之利害關係，故不得不代
      為履行被告經銷範圍內對已預收羊乳訂購費之四十八名客
      戶之配發羊乳義務，計共支出一十一萬一千零七十三元。
    (四)爰依消費借貸與連帶保證、經銷契約及無因管理之法律關
      係，提起本訴，聲明請求被告甲○○、乙○○應連帶給付
      原告九十九萬九千五百元，及自九十二年九月十一日起至
      清償日止，按週年利率百分之十二計算之利息；請求被告
      甲○○應給付原告一百八十六萬五千二百八十一元及自起
      訴狀繕本送達翌日起至清償日止，按週年利率百分之五計
      算之利息；並願供擔保請准宣告假執行等語。
四、被告甲○○、乙○○均未於言詞辯論期日到場，亦未提出書
    狀作何聲明或陳述。
五、原告依消費借貸與連帶保證之法律關係，請求被告即借款人
    甲○○、連帶保證人乙○○應連帶給付借款本金九十九萬九
    千五百元，業據提出貨款借款擔保攤還協議切結書、實際攤
    還簽收借款餘額明細表各一件、匯款單二紙與借款單各一紙
    等為證，核與原告主張此部分之事實相符，其中協議切結書
    附件之借款餘額明細表記載兩造約定自九十二年五月十日起
    至九十四年四月十日止，被告應於每月十日攤還之本金、利
    息數額，依原告於該明細表之記載，被告於九十二年八月十
    一日前之本金、利息均已清償，原告以九十二年十月二十九
    日應給付被告甲○○促銷活動場地費之補助款二萬元抵充被
    告九十二年十月十日前應付之利息一萬九千五百元外，尚可
    再抵充本金五百元，則原告主張被告應連帶給付之借款本金
    九十九萬九千五百元，與上開事證相符，應予准許。惟九十
    二年十月十日前之利息一萬九千五百元，既已抵充完畢，原
    告得請求給付之利息應自九十二年十月十一日起算。準此，
    原告本於消費借貸及連帶保證之法律關係，請求被告連帶給
    付九十九萬九千五百元及自九十二年十月十一日起，按年息
    百分之十二計算之利息範圍內，為有理由，應予准許，逾此
    範圍，為無理由，應予駁回。
六、原告依經銷契約請求被告甲○○給付貨款一百七十五萬四千
    二百零八元部分，業據提出原告與被告甲○○於九十年八月
    九日簽署之羊乳製品經銷合約書一份（含附件鮮羊乳產品經
    銷輔導辦法、經銷單價）、出貨單四十五紙（業經核對原本
    無訛）、對帳單四紙等為證，各該出貨單均經載運司機與客
    戶簽收，本院核計出貨單與對帳單之數量、單價，與原告請
    求之金額相符，堪認原告之主張為真實。則原告依經銷契約
    請求被告甲○○履行契約義務即給付貨款一百七十五萬四千
    二百零八元，於法有據，應予准許。又遲延之債務，以支付
    金錢為標的者，債權人得請求依法定利率計算之遲延利息，
    民法第二百三十三條第一項前段定有明文。依原告與被告甲
    ○○簽立之經銷合約書第八條約定「每月月底為貨款結算日
    ，原告應於五日內將對帳單明細單寄達被告甲○○經核對無
    誤後，被告甲○○開具每月二十日及次月二十日各百分之五
    十兌現之支票交付原告，或以現金支付。」，原告已提出九
    十三年一月三十一日前出貨之對帳單四紙，依上開經銷合約
    之約定，被告甲○○至遲應於九十三年三月二十日給付貨款
    ，其迄未給付，顯已生給付遲延情事，從而，原告併請求自
    起訴狀繕本送達被告甲○○翌日起至清償日止，按週年利率
    百分之五計算之遲延利息，自屬於法有據。本件應送達被告
    甲○○之起訴狀繕本依原告聲請為公示送達，原告於九十四
    年十一月十日將公示送達公告登載於新聞紙，依民事訴訟法
    第一百五十二條規定，自最後登載之日起經二十日即九十四
    年十一月三十日發生送達效力，有原告陳報之新聞紙與本院
    公示送達證書在卷可明，則原告併請求自起訴狀繕本送達被
    告甲○○翌日即九十四年十二月一日起至清償日止，依法定
    利率即週年利率百分之五計算之利息，應予准許。
七、至原告依無因管理之法律關係請求被告甲○○給付一十一萬
    一千零七十三元部分。按「管理事務利於本人，並不違反本
    人明示或可得推知之意思者，管理人為本人支出必要費用或
    有益之費用，或負擔債務，或受損害時，得請求本人償還其
    費用及自支出時起之利息，或清償其所負擔之債務，或賠償
    其損害。」，民法第一百七十六條第一項定有明文。經查，
    被告甲○○為原告在嘉義地區之經銷商，經銷原告之羊乳產
    品，對於已預付貨款之客戶，本負有給付羊乳產品之契約義
    務，因其未履行此項義務，原告商譽即有受損之虞，原告本
    於此項利害關係，代為配發羊乳以履行被告甲○○對已預付
    貨款客戶之契約義務，自屬有利於被告甲○○，並不違反其
    明示或可得推知之意思，則原告因代為履行此項義務所致無
    法自客戶收取貨款之損害，依無因管理之法律關係請求被告
    甲○○賠償，自於法有據。次查，原告主張代被告甲○○履
    行此項配發羊乳之契約義務，業據提出預繳客戶表一紙、記
    載原告配送客戶之客戶名稱、地址、配送日期、數量之電腦
    列印資料四十八件等為證，核對預繳客戶表之剩餘瓶數（即
    應配送之瓶數）、金額欄與各該電腦列印資料記載之配送資
    料一致，並經證人即曾受僱被告甲○○嗣後承接其業務與原
    告另簽立經銷契約之戊○○具結證述：「這是向客戶預收的
    羊奶錢（指預繳客戶表），還沒有送貨，被告（指被告甲○
    ○）就走了」、「（問：該表上所列的預訂羊乳，如何出貨
    ？）是由原告委託我代為出貨」等語，則原告此部分主張之
    事實，核與上開事證相符，堪可採信。從而，原告本於無因
    管理之法律關係，請求被告賠償原告代為履行契約所致之損
    害即配送之羊乳貨款一十一萬一千零七十三元及自起訴狀繕
    本送達翌日即九十四年十二月一日起至清償日止，按週年利
    率百分之五計算之利息，亦屬有據，應予准許。
八、綜上所陳，原告本於消費借貸、連帶保證之法律關係，請求
    被告甲○○、乙○○連帶給付借款九十九萬九千五百元，及
    自九十二年十月十一日起至清償日止，按週年利率百分之十
    二計算之利息範圍內，為有理由，至原告請求自九十二年九
    月十一日起至九十二年十月十日止，按上開利率計算之利息
    部分，為無理由，應予駁回。原告另本於經銷契約與無因管
    理之法律關係，合計請求被告甲○○給付一百八十六萬五千
    二百八十一元，及自起訴狀繕本送達被告甲○○翌日即九十
    四年十二月一日起至清償日止，按週年利率百分之五計算之
    利息，亦為有理由，應予准許。
九、原告陳明願供擔保以代釋明，請求宣告假執行，就原告勝訴
    部分，核無不合，爰酌定相當擔保金額分別准許之。至原告
    敗訴部分，其假執行之聲請失所附麗，應予駁回。
十、據上論結，本件原告之訴為一部有理由，一部無理由，依民
    事訴訟法第三百八十五條第一項前段、第七十八條、第八十
    五條第一項但書、第二項、第三百九十條第二項，判決如主
    文。
中　　華　　民　　國　　94　　年　　12　　月　　29　　日
                  民事民事第一庭法　官　林逸梅
以上正本係照原本作成。
如對本判決上訴，須於判決送達後20日內向本院提出上訴狀。
中　　華　　民　　國　　94　　年　　12　　月　　30　　日
                                書記官　楊建新
